臺灣桃園地方法院民事判決　九十一年度訴字第一五八號
　　原　　　告　甲○○
　　被　　　告　丙○○
　　被　　　告　乙○○
右當事人間履行契約事件，本院判決如左：
    主      文
被告應將祥順當鋪（統一編號：00000000號，桃商登字第００一二五四七三
─四號) 之經營權及營利事業登記證轉讓與原告。
被告丙○○應給付原告新台幣拾伍萬元，及自民國九十一年一月二十九日起至清償
日止，按年息百分之五計算之利息。
訴訟費用由被告丙○○負擔九分之五，餘由被告乙○○負擔。
本判決第一項於原告以新台幣拾萬元為被告丙○○、乙○○供擔保後，得假執行；
但被告如於假執行程序實施前，以新台幣玖拾萬元為原告預供擔保，得免為假執行。
本判決第二項於原告以新台幣壹拾壹萬柒仟元為被告丙○○供擔保後，得假執行；但
被告丙○○如於假執行程序實施前，以新台幣拾伍萬元為原告預供擔保，得免為假
執行。
    事      實
壹、原告方面：
一、聲明：除假執行供擔保金額外，餘如主文第一項、第二項所示。
二、陳述：
（一）查兩造於民國（下同）九十年九月十三日，共同簽訂和解契約書，就互涉之刑
      事傷害、毀損、妨害自由、竊盜等刑事案件及祥順當鋪經營權等債權債務關係
      達成和解，依約被告應履行之義務如下：
    (1)被告丙○○應於簽立和解書之日起一個月內，就兩造與訴外人陳國樑與葉莉萍
      間之債務關係，給付新台幣（下同）三十五萬元予原告。
    (2)被告同意將祥順當鋪出賣予第三人，將所賣得價金中三百萬元給付原告，被告
      如未能於簽約之日起一個月內將祥順當鋪出賣予第三人，並將出賣所得價金中
      之二百萬元給付原告時，則被告二人同意無條件將祥順當鋪之營業權利及營利
      事業登記證、生財器具等轉讓予原告。
（二）詎原告已依約履行和解條件，向台灣桃園地方法院撤回對被告丙○○之傷害等
      案件告訴，被告二人迄未履行前開和解條件，亦未能依約於簽約後一個月內將
      祥順當鋪出賣予第三人及交付原告二百萬元，嗣經原告委請律師函催被告履約
      ，被告丙○○除於九十年十一月二十七日出具切結書及讓渡同意書予原告，表
      示願將祥順當鋪經營權交予原告，另一併將當鋪內貴重東西、營業場所之承租
      權等讓與原告外，迄今猶未依和解契約內容履行，為此爰依前開和解契約書第
      二條及第八條約定，起訴如聲明。
三、對被告答辯之陳述：
（一）被告聲請訊問證人之陳述與常情有悖，且證人吳朝楨等僅是隨口詢價而已，尚
      無購買當鋪之意。
（二）被告如依和解契約書第六條約定將祥順當鋪出售，應交付原告三百萬元，於原
      告並無任何不利益，蓋原告本即與被告丙○○於八十八年十二月二十二日簽訂
      合夥協議契約書，並於同月二十一日交付被告丙○○合夥股金二百五十九萬元
      ，是原告就祥順當鋪本已有二分之一股權，原告如受讓當鋪經營權，僅受有承
      接當鋪一半股權之利益而已，縱以原告當初加入合夥時一股五十萬元計算，不
      過二百五十萬元之價值，較之被告將當鋪順利出售原告可得三百萬元利益，顯
      然較少，被告抗辯原告因此受有利益云云，殊有誤會。
四、證據：提出和解契約書、祥順當鋪營利事業登記抄本、律師函及回執、切結書、
    讓渡同意書、合夥協議契約書各一件、被告丙○○收受合夥股金收據二紙、本票
    裁定一件等為證。
貳、被告方面：
一、聲明：駁回原告之訴及假執行之聲請。如受不利判決，願供擔保准免為假執行之
    宣告。
二、陳述：被告對於曾與原告於九十年九月十三日簽訂如原告提出之和解契約書一紙
    ，被告丙○○迄未依契約第二條約定給付原告三十五萬元，被告二人復未依契約
    書第六條之約定於簽約後一個月內將祥順當鋪出售第三人並交付原告價金二百萬
    元，第亦未依契約書第八條約定將祥順當鋪之經營權轉讓原告、將營利事業登記
    證交付原告等情不爭執，惟以：和解契約書第六條固約定：「於簽立本約之日起
    一個月內，甲乙雙方（甲方即被告，乙方即原告）同意將祥順當鋪出賣予第三人
    ，將其賣得價金其中二百萬元整，應給予乙方....。」，但因原告取得當鋪經營
    權之利益大於其依和解契約可得取得之三百萬元，原告乃於簽約之日起一個月內
    之九十年九月下旬即從中阻擋第三人來向被告承購祥順當鋪，致祥順當鋪經營權
    無法順利出售，有民法第一百零一條之條件成就擬制的問題，故原告無權要求被
    告轉讓祥順當鋪之經營權、交付營利事業登記證予原告。又取得當鋪經營權之利
    益顯然大於二百萬元，乃眾所周知之事實，否則何以有證人吳朝楨等願承購祥順
    當鋪？至原告提出合夥協議契約書、收據等僅供參考而已，無關本件訴訟。
三、證據：提出不起訴處分書、當鋪呆帳明細表、估價單各一份為證，並聲請訊問證
    人吳朝楨、戴金衡、吳聲義、詹益定。
    理      由
一、查統一編號為00000000號、桃商登字第００一二五四七三─四號之祥順
    當鋪為被告丙○○與乙○○合夥經營，由被告丙○○擔任負責人，被告二人各出
    資四十五萬元，資本額共計九十萬元；又兩造於九十年九月十三日，共同簽訂和
    解契約書，就互涉之刑事傷害、毀損、妨害自由、竊盜等刑事案件及祥順當鋪經
    營權等債權債務關係達成和解；依和解契約書第二條約定，被告丙○○應於簽立
    和解書之日起一個月內就兩造與訴外人陳國樑與葉莉萍間之債務給付原告三十五
    萬元，另依契約書第六條、第八條約定，被告同意將祥順當鋪出賣予第三人，將
    所賣得價金中三百萬元給付原告，除其中二百萬元需一次給付外，另一百萬元得
    分期給付原告，惟被告如未能於簽約之日起一個月內將祥順當鋪出賣予第三人，
    並將出賣所得價金中之二百萬元給付原告，則被告丙○○、乙○○二人同意無條
    件將祥順當鋪之營業權利及營利事業登記證等轉讓予原告等情，業據原告提出營
    利事業登記抄本、和解契約書各一件為證，且為被告所不爭執，堪信為真實。
二、按民法第一百零一條第二項固規定：「因條件成就而受利益之當事人，如以不正
    當行為，促其條件之成就者，視為條件不成就」，惟所謂促其條件之成就，必須
    有促其條件成就之故意行為，且須該行為為不正當，始足當之。最高法院六十七
    年度台上字字第七七０號判例、八十四年度台上字第二四六一號判決可資參照。
    是在附條件法律行為中，因條件之成就而受利益之人，如在主觀上有促其條件成
    就之故意，以不正當行為促其條件成就，且客觀上其行為與條件不成就間，具有
    相當因果關係者，方符合視為條件不成就之要件。查本件兩造約定被告應於簽訂
    和解契約後一個月內，將祥順當鋪出賣予第三人，並將賣得價金交付二百萬元予
    原告，惟如被告未能依上開條件履行，則被告同意將祥順當鋪經營權及營利事業
    登記證轉讓、交付予原告，有和解契約書約定在卷可按，是被告應否將祥順當鋪
    之經營權轉讓與原告，顯係附有以被告未能於簽約後一個月內將祥順當鋪出賣予
    第三人，並將賣得價金中二百萬元交付予原告為發生效力之停止條件。被告雖抗
    辯原告係因條件成就而受利益之人，以不正當方法促其條件成就云云，並經證人
    即被告稱欲承購系爭當鋪之第三人吳朝楨、吳聲義、詹益定等到庭具結證稱，曾
    欲承購祥順當鋪，惟於九十年九月間聽聞另證人戴金衡告知渠等說當鋪已經賣掉
    了，就作罷了等語，而證人戴金衡亦到庭證稱：「九十年九月下旬原告打電話告
    訴我說祥順當鋪已經在辦過戶，也在裝潢中，叫我幫他找一個會計....，證人吳
    朝楨在七月時跟我說他想買，我跟吳說該當鋪已經無法買賣。」等語，然經本院
    詳細詢問欲承購祥順當鋪之第三人洽談承購當鋪之經過，證人吳朝楨、吳聲義、
    詹益定均證稱，主要透過證人戴金衡去問，沒有與被告直接洽詢買賣事宜等語，
    其中證人吳聲義更證稱：「之前有找過被告，後又聽戴金衡說該當鋪有糾紛，所
    以就沒有興趣了」、「（戴金衡有無提到陳小姐是以多少代價購得當鋪？）沒有
    。」、「（有無聽到原告說當鋪已經賣給她本人了？）沒有」等語，且本院詢問
    證人戴金衡原告打電話給他時，是否已經知道吳朝楨要承購祥順當鋪？證人戴金
    衡答稱沒有等語，是依證人證述，原告主觀上不知有第三人欲承購祥順當鋪，且
    原告僅是告訴證人戴金衡，伊即將取得祥順當鋪之經營權，要求證人為其尋找一
    名會計，尚難就此遽認原告在主觀上即有促其條件成就之故意，而以不正當行為
    促其條件成就，況證人吳朝楨、吳聲義、詹益定等三人或有承購祥順當鋪之意思
    ，但證人吳朝楨等既未曾與被告詳談承購價額、細節，渠等是否可能以被告可以
    接受之價格承購祥順當鋪，使被告得以順利在與原告簽訂和解契約書之後一個月
    內將祥順當鋪出賣他人，尚屬未定，亦未能即認當鋪未能出售第三人之結果即與
    原告告知證人戴金衡之語間具有相當因果關係。準此，被告抗辯原告故意阻其條
    件成就云云，洵無足採。
三、綜合前述，兩造既不爭執於九十年九月十三日簽訂和解契約書之真正，且被告丙
    ○○未依契約第二條約定給付原告三十五萬元，被告二人亦未依契約第六條約定
    於簽訂契約後一個月內將祥順當鋪出售他人，並給付價金二百萬元予原告，復查
    無原告有何違反當鋪業法第五條負責人消極資格限制情形，被告又未提出其他不
    能履行之事由，則原告依據和解契約內容，請求被告丙○○給付三十五萬元，及
    自起訴狀繕本送達翌日即九十一年一月二十九日起至清償日止，按年息百分之五
    計算之利息，及請求被告二人將祥順當鋪（統一編號：00000000號，桃
    商登字第００一二五四七三─四號) 之經營權與營利事業登記證轉讓與原告，為
    有理由，應予准許。
四、兩造陳明願供擔保，請准宣告假執行或免為假執行，經核並無不合，爰分別酌定
    相當擔保金額予以准許。
五、本件事證已臻明確，原告另提出切結書、讓渡契約書、合夥協議契約書、被告丙
    ○○收取原告二百五十九萬元合夥入股金收據、本票裁定、被告另提出不起訴處
    分書、當鋪呆帳明細表、估價單等證據，經審酌乃兩造間其他債權債務糾紛，核
    與本件爭執要旨無涉，且與判決結果不生影響，爰不一一論列，附此敘明。
六、據上論結，原告之訴為有理由，依民事訴訟法第七十八條、第八十五條第一項但
    書、第三百九十條第二項、第三百九十二條，判決如主文。
中　　　華　　　民　　　國　　九十一　　年　　 十一 　　月　　二十九　　日
                                        臺灣桃園地方法院民事第二庭
~B法　　　官　管靜怡
右為正本係照原本作成
如對本判決上訴須於判決送達後廿日內向本院提出上訴狀
中　　　華　　　民　　　國　　九十一　　年　　 十二 　　月　　　六　　　日
~B書　記　官　趙芳媞
